【裁判字號】    89,訴,2302
【裁判日期】    891113
【裁判案由】    偽造文書
【裁判全文】
台灣台中地方法院刑事判決                        八十九年度訴字第二三二號
    公  訴  人  台灣台中地方法院檢察署檢察官
    被      告  丁○○
                丙○○
右列被告因偽造文書案件，經檢察官提起公訴（八十八年度偵字第一九一九九、一九
二００、一九二０一號），本院判決如左：
    主  文
丁○○、丙○○共同行使偽造私文書，足以生損害於他人，各處有期徒刑肆月，均緩
刑貳年。扣案如附表一所示內容之各類所得扣繳暨免扣繳憑單正本貳張、如附表二所
示內容之服務（在職）證明書上偽造之服務單位印文共肆枚、偽造之負責人印文共肆
枚，均沒收之。
    事  實
一、丁○○、丙○○二人於民國八十七年間因急需現金週轉，適見址設臺中市○○路
    ○段八十一號六樓Ｃ室之中福興業有限公司（下稱中福公司）刊登代辦信用貸款
    之廣告，遂各與如附表一所示中福公司業務員傅偉華、戊○○（均另行偵查）取
    得聯繫商談借貸事宜。中福公司對外雖以銷售靈骨塔為經營業務，惟實際上係經
    營代辦信用貸款業務，中福公司業務員傅偉華、戊○○為能從中牟取佣金，丁○○、丙○○為能順利貸得款項，彼等均明知丁○○並未在職，丙○○雖在職但因
    年收入不符合銀行辦理信用貸款之條件，竟各基於偽造文書及詐欺之共同犯意聯
    絡，意圖為自己不法之所有，由代辦人傅偉華、戊○○分別提供借款人丁○○、
    丙○○之年籍及任職資料，透過同公司之業務員陳思惠（已另案判決）委請自稱
    「林先生」之姓名、年籍不詳男子，在不詳時、地，偽造如附表一所示內容之各
    類所得扣繳暨免扣繳憑單第三聯即收執聯（下稱扣繳憑單），並在不詳時、地偽
    造申報單位及扣繳義務人（即公司負責人）之印章後，蓋用於附表二所示內容之
    服務證明書（或在職證明書）上，而偽造丁○○、丙○○在各申報單位任職之服
    務證明書（或在職證明書），該名「林先生」每偽造一份扣繳憑單、服務證明書
    （或在職證明書）分別向業務員收取四百元、一百元之費用。上開中福公司承辦
    業務員及丁○○、丙○○等人取得前揭偽造之文件後，即於附表一所示之行使日
    期，連同個人身分證、戶口名簿及貸款申請書等，在臺中市第十一信用合作社經
    理鄭信吉或專門委員黃達政前往中福公司核辦對保時，提出據以行使而向該合作
    社辦理「歡喜心理財」免保人消費性貸款新臺幣（下同）三十萬元，使臺中市第
    十一信用合作社陷於錯誤，如數將金額撥入丁○○、丙○○所指定之帳戶內，足
    以生損害於如附表一所示之申報單位、扣繳義務人、臺中市第十一信用合作社審
    核貸款之正確性。丁○○、丙○○於取得三十萬元後，尚需向中福公司購買納骨
    塔位（每塔位約十二萬元），及由中福公司扣除保險金、入股金及借款利息等，
    每人實得之金額僅約十五萬元左右。迨於八十八年一月二十七日，警方在臺中市
    ○○路○段八十一號六樓查獲中福公司涉嫌違反公司法，再至臺中市第十一信用
    合作社扣取借款人之擔保放款保管書件資料袋（共一千二百十一袋），始查悉上
    情。
二、案經臺中縣警察局烏日分局報請臺灣臺中地方法院檢察署檢察官偵查起訴。
    理  由
一、訊據被告丁○○、丙○○對於右揭事實於本院審理時均供認不諱，核與證人陳思
    惠於臺灣臺中地方法院檢察署八十七年度偵字第二六四四八號偽造文書案件偵查
    中供稱：取得扣繳憑單之方法有二種，一種是向他人購買，一種是自己用手寫。
    向他人購買部分，每天都會有一個林先生打電話來問伊是否需要扣繳憑單，伊提
    供林先生資料後，林先生就會交給伊所需的扣繳憑單，至於扣繳憑單上之資料，
    有些是由熱河路分公司的同事冒充稅務員打電話去查詢的，有些是依據名片上的
    資料；自己用手寫部分，伊曾看過文心路的同事用手寫過（見臺灣臺中地方法院
    檢察署八十七年度偵字第二六四四八號偵查卷第七十、七十一、七十二頁）等語
    相符。又證人即臺中市第十一信用合作社經理鄭信吉及專門委員黃達政於臺灣臺
    中地方法院檢察署八十八年度偵字第七五一五號違反公司法案件偵查中及本件偵
    查時陳稱：借款人在對保時，才現場蓋上私章，表示他們所提出之資料真實，借
    款人當時都拿著扣繳憑單及在職證明正本出來，讓伊等與影本核對相符後，才由
    他們自己或中福公司的人員蓋章在其上等語（見卷附八十九年一月二十七日及八
    十九年三月二十七日訊問筆錄）。另案被告即中福公司業務員傅偉華、戊○○二
    人於臺灣臺中地方法院檢察署八十八年度偵字第七五一五號違反公司法案件偵查
    中亦均供陳：借款人均知道所交付之扣繳憑單及在職證明都是假的等語（見該偵
    查卷八十九年一月二十七日訊問筆錄）。此外，並有如附表一、二所示扣案之扣
    繳憑單二份、服務證明書（或在職證明書）四份、臺中市第十一信用合作社歡喜
    心理財免保人消費性貸款借款申請書二份等在卷可稽。本件事證明確，被告二人
    之犯行洵堪認定。
二、查扣繳憑單係刑法第二百十條所稱之私文書；服務（在職）證明書則屬同法第二
    百十二條關於服務之特種文書。被告丁○○、丙○○二人原不符合辦理信用貸款
    之條件，竟意圖為自己不法所有，以行使偽造扣繳憑單及服務（在職）證明書之
    詐騙方式申貸，致台中市第十一信用合作社誤認被告二人條件符合而准貸，自足
    以生損害於如附表所示之各申報單位（服務單位）、各扣繳義務人（負責人）及
    台中市第十一信用合作社審核貸款之正確性。是核被告二人所為，均係犯刑法第
    二百十六條、第二百十條行使偽造私文書罪、同法第二百十六條、第二百十二條
    行使偽造特種文書罪及同法第三百三十九條第一項詐欺取財罪。被告二人以行使
    偽造文書之方式詐貸，亦有詐欺取財犯行，公訴人於論罪欄雖未論及，惟於起訴
    事實已有敘述，且該部分與已起訴部分有方法結果之牽連關係，屬裁判上一罪，
    本院自得併予審酌，附此敘明。被告二人各與承辦業務員間，分別具有犯意之聯
    絡與行為之分擔，均為共同正犯。至陳思惠、「林先生」與被告二人未有任何接
    觸，尚難認被告二人事前即知悉各業務員係經由陳思惠轉交資料予「林先生」進
    行偽造文件，故被告二人與陳思惠、「林先生」間，並未存有共犯關係，併此敘
    明。被告二人偽造私文書及特種文書之低度行為，應各為行使之高度行為所吸收
    ，均不另論罪。被告二人同時地行使偽造私文書及行使偽造特種文書，係一行為
    觸犯數罪名，為想像競合犯，應從較重之行使偽造私文書罪論處。又被告二人所
    犯上開行使偽造私文書罪與詐欺取財罪間，有方法、結果之牽連關係，為牽連犯
    ，應從一重之行使偽造文書罪處斷。爰審酌被告二人因個人或家庭因素急需現金
    週轉，為使銀行核准貸款，竟不惜以身試法，以行使偽造文書之方式告貸，破壞
    社會金融交易秩序，所生危害非淺，惟念及被告二人均因社會歷練不足，遭業務
    員利用，情境堪憫，且渠等於犯後坦承不諱，態度良好等一切情狀，各量處如主
    文所示之刑，以資懲儆。末查被告丁○○前未曾受有期徒刑以上刑之宣告，被告
    丙○○於七十三年雖因竊盜案件，經台灣高等法院判處有期徒刑二年確定，於七
    十四年十一月十四日縮刑期滿執行完畢，惟其於執行完畢後，五年以內未曾再受
    有期徒刑以上刑之宣告，有臺灣臺中地方法院檢察署刑案資料查註紀錄表及臺灣
    高等法院被告全國前案紀錄表在卷可按，其二人因一時失慮致罹本件刑典，經此
    科刑之教訓後，當知所警惕，而無再犯之虞，本院認其等所宣告之刑，均以暫不
    執行為適當，故各諭知緩刑二年，以啟自新。
三、扣案如附表一所示內容之扣繳憑單二張，經被告二人持向台中市第十一信用合作
    社辦理貸款申請後，除影本留存於台中市第十一信用合作外，正本均已返還被告
    二人，此觀之前開扣繳憑單上亦載有「本影本與正本相符，如有不實願負法律責
    任」等字樣即明，是該等扣繳憑單正本，既係被告二人所有，且供為本件犯罪所
    用之物，併依刑法第三十八條第一項第二款宣告沒收之。至如附表二所示內容之
    服務（在職）證明書，業因行使交付予台中市第十一信用合作社申請貸款，不復
    屬被告二人所有，惟其上偽造之各服務單位印文共四枚及偽造之各負責人印文共
    四枚，不問屬於犯人與否，均應依刑法第二百十九條之規定宣告沒收之。另如附
    表二所示內容之服務（在職）證明書上所蓋用之各服務單位及各負責人之印章，
    核屬「林先生」所偽造，被告二人就此部分既與「林先生」無共犯之關係，依從
    刑依附主刑之原則，自不得在本案諭知沒收。末按所謂偽造署押，一方面必須違
    反本人之意思而具偽造之故意，另方面則在表示承認所簽署文書之效力，查本件
    偽造被告二人之服務證明書，其上包括姓名、出生年月日、籍貫、地址、服務單
    位、負責人、職稱等字跡，均各由同一人所書寫，是其上固有服務單位負責人之
    姓名，惟該姓名僅係表明負責人為何人，而非表示承認簽署文書之意思，故該等
    姓名非屬偽造之署押，故不為沒收之諭知，併此說明。
四、被告甲○俟到案後另行審結，併此說明。
據上論斷，應依刑事訴訟法第二百九十九條第一項前段，刑法第二十八條、第二百十
六條、第二百十條、第二百十二條、第三百三十九條第一項、第五十五條、第七十四
條第一款、第二款、第三十八條第一項第二款、第二百十九條，罰金罰鍰提高標準條
例第一條前段，判決如主文。
中      華      民      國    八十九    年     十一     月     十三     日
                                    臺灣臺中地方法院刑事第六庭
                                            法  官  張  靜  琪
右正本證明與原本無異。
如不服本判決，應於判決送達後十日內向本院提出上訴狀，上訴於臺灣高等法院臺中
分院( 須附繕本 )。
                                            書記官
中      華      民      國     八十九   年     十一     月     十三    日
附錄論罪科刑法條全文：
刑法第二百十六條：
行使第二百十條至第二百十五條之文書者，依偽造、變造文書或登載不實事項或使登
載不實事項之規定處斷。
刑法第二百十條：
偽造、變造私文書，足以生損害於公眾或他人者，處五年以下有期徒刑。
刑法第二百十二條：
偽造、變造護照、旅券、免許證、特許證及關於品行、能力服務或其他相類之證書、
介紹書, 足以生損害於公眾或他人者, 處一年以下有期徒刑、拘役或三百元以下罰金
。
刑法第三百三十九條第一項：
意圖為自己或第三人不法之所有，以詐術使人將本人或第三人之物交付者，處五年以
下有期徒刑、拘役或科或併科一千元以下罰金。
附表一
┌──┬─────┬────┬────┬──┬──────┬───┬───
│編號│所得人姓名│給付總額│扣繳稅額│年度│申 報 單 位 │扣繳義│代辦人
│    │          │        │        │    │            │務  人│行使日
├──┼─────┼────┼────┼──┼──────┼───┼───
│ 一 │丁○○    │714270  │42856   │86  │傑笠企業有限│李茂華│傅偉華
│    │          │        │        │    │公司        │      │870610
├──┼─────┼────┼────┼──┼──────┼───┼───
│ 二 │丙○○    │712780  │42767   │86  │祥鷹國際傳播│乙○○│戊○○
│    │          │        │        │    │製作公司    │      │870616
└──┴─────┴────┴────┴──┴──────┴───┴───
附表二
┌──┬─────┬────┬────────┬─────┬────┬──
│編號│在職人姓名│所任職位│服務單位        │負責人    │證明日期│備註
│    │          │        │                │          │        │
├──┼─────┼────┼────────┼─────┼────┼──
│ 一 │丁○○    │組長    │傑笠企業有限公司│李茂華    │870528  │一份
│    │          │        │                │          │870515  │一份
├──┼─────┼────┼────────┼─────┼────┼──
│ 二 │丙○○    │業務經理│祥鷹國際傳播製作│乙○○    │870606  │一份
│    │          │        │公司            │          │空白    │一份
└──┴─────┴────┴────────┴─────┴────┴──


司法院資訊處製作；財團法人民間司法改革基金會備份。
